【裁判字號】    99,裁,660
【裁判日期】    990318
【裁判案由】    營利事業所得稅
【裁判全文】
最  高  行  政  法  院  裁  定
                                       99年度裁字第660號
上  訴  人  燦坤實業股份有限公司
代  表  人  甲○
訴訟代理人  林昇平
            李佳華
被 上訴 人  財政部臺灣省南區國稅局
代  表  人  乙○○
上列當事人間營利事業所得稅事件，上訴人對於中華民國98年
11月30日高雄高等行政法院98年度再字第54號判決，提起上訴，
本院裁定如下：
    主  文
上訴駁回。
上訴審訴訟費用由上訴人負擔。
    理  由
一、按對於高等行政法院判決之上訴，非以其違背法令為理由，
    不得為之，行政訴訟法第242條定有明文。依同法第243條第
    1項規定，判決不適用法規或適用不當者，為違背法令；而
    判決有同條第2項所列各款情形之一者，為當然違背法令。
    是當事人對於高等行政法院判決上訴，如依行政訴訟法第24
    3條第1項規定，以高等行政法院判決有不適用法規或適用不
    當為理由時，其上訴狀或理由書應有具體之指摘，並揭示該
    法規之條項或其內容；若係成文法以外之法則，應揭示該法
    則之旨趣；倘為司法院解釋或本院之判例，則應揭示該判解
    之字號或其內容。如以行政訴訟法第243條第2項所列各款情
    形為理由時，其上訴狀或理由書，應揭示合於該條項各款之
    事實。上訴狀或理由書如未依此項方法表明，或其所表明者
    與上開法條規定不合時，即難認為已對高等行政法院判決之
    違背法令有具體之指摘，其上訴自難認為合法。
二、緣上訴人民國85年度營利事業所得稅結算申報，原列報出售
    資產增益新臺幣（下同）692,413元，全年所得額120,260,2
    56元。被上訴人初查以上訴人於85年3月5日，將投資香港優
    柏工業有限公司（下稱優柏公司）、福馳發展有限公司（下
    稱福馳公司）及僑民投資有限公司（下稱僑民公司）等3家
    公司之股權（持股比例分別為99.976%、85.05%及99.96%）
    ，轉讓予英屬維京群島中國全球發展有限公司（下稱中國全
    球公司），該轉讓股權利益核屬財產交易所得，且上述3家
    公司投資廈門燦坤實業股份有限公司（下稱廈門燦坤公司，
    持股比例分別為29.2%、29.2%及14.6%）之間接控股股權亦
    一併隨之移轉，乃依簽證會計師說明之股權移轉日各該公司
    之股權淨值（優柏公司股權淨值為港幣29,730,795元、福馳
    公司股權淨值為港幣29,649,572元、僑民公司股權淨值為港
    幣14,816,341元，廈門燦坤公司股權淨值為人民幣419,670,
    842元），作為股權移轉價格，減除投資成本，核定財產交
    易所得809,402,230元，出售資產增益810,094,643元，全年
    所得額929,662,486元。上訴人不服，申經復查結果，出售
    資產增益追減193,000,489元，其餘未獲變更。上訴人仍不
    服，循序提起行政訴訟，經高雄高等行政法院90年度訴字第
    492號判決將訴願決定及原處分均撤銷；被上訴人提起上訴
    ，經本院92年度判字第1099號判決，將原判決廢棄，發回更
    審；經高雄高等行政法院92年度訴更字第59號判決將訴願決
    定及原處分均撤銷。嗣被上訴人重核復查決定結果，仍維持
    原復查決定出售資產增益617,094,154元。上訴人不服，循
    序提起行政訴訟，經高雄高等行政法院94年度訴字第1047號
    判決駁回上訴人之訴，上訴人提起上訴，經本院96年度判字
    第1369號判決（下稱原確定判決）駁回其上訴確定。上訴人
    認原確定判決有行政訴訟法第273條第1項第13款及第14款之
    再審事由，提起再審之訴，經本院裁定移送高雄高等行政法
    院審理，高雄高等行政法院98年度再字第54號判決（下稱原
    判決）駁回，上訴人遂對之提起上訴，主張：原判決未經對
    證物調查、判斷，即認上訴人之主張均屬法律見解之爭議，
    有違背證據法則及行政訴訟法第189條違背法令。根據財務
    會計準則公報第5號，上訴人投資形式之變更，變更前及變
    更後之實質控股權均為68.6%，並無財產交易發生，不會有
    財產交易所得之產生。被上訴人稱依財務會計準則公報第5
    號計算所得稅法第9條之財產交易所得，財務所得與課稅所
    得係兩個不同之損益概念，在無任何法律規定或授權之情況
    ，遽予越權為稅基之計算，有適用所得稅法第9條不當之違
    背法令。原確定判決選擇性就財務會計準則公報第5號財產
    交易所得之計算，並未依財務會計準則公報第5號第14段、
    第34段將未實現利益予以消除，有適用財務會計準則公報第
    5號不當之違背法令。縱可依被上訴人之主張以財務會計準
    則公報第5號計算所得稅法第9條之財產交易所得或損失，依
    財務會計準則公報第5號第19段、第30段、第37段、第47段
    、第52段之實證交易計算，上訴人有財產交易損失379,408,
    993元，並無財產交易所得616,401,741元，以上證物，均於
    前訴訟程序時業已存在，於再審之訴首次依行政訴訟法第27
    3條第1項第13款之再審事由提出，原判決未斟酌有違證據法
    則之違背法令，原判決縱認有法律見解爭議，亦未見載明具
    體內容，並為判斷，有判決不備理由之違背法令。高雄高等
    行政法院92年度訴更字第59號判決，將訴願決定及原處分以
    原處分違法未依所得稅法第43條之1報經財政部核准，遽以
    調整非常規交易所得予以撤銷，原核定處分應一併撤銷。原
    核定處分未報經財政部核准為非常規交易所得之調整，為違
    法行政處分，縱可補正程序，申請財政部核准，應予第一次
    訴願決定89年12月20日前補正，被上訴人未依法為程序上之
    補正，原確定判決未為調查判斷，何來法律見解之爭，原判
    決違背證據法則且有適用行政訴訟法第273條第1項第14款、
    第125條第1項、第133條、第189條不當之違背法令等語，雖
    以該判決違背法令為由，惟核其上訴理由，係就原審取捨證
    據、認定事實之職權行使，指摘其為不當，並就原審已論斷
    者，泛言未論斷，或就原審所為論斷，泛言其論斷矛盾，而
    非具體表明合於不適用法規、適用法規不當、或行政訴訟法
    第243條第2項所列各款之情形，難認對該判決之如何違背法
    令已有具體之指摘。依首開規定及說明，應認其上訴為不合
    法。
三、據上論結，本件上訴為不合法。依行政訴訟法第249條第1項
    前段、第104條、民事訴訟法第95條、第78條，裁定如主文
    。
中    華    民    國    99    年    3     月    18    日
                    最高行政法院第六庭
                        審判長法官  吳  明  鴻
                              法官  林  茂  權
                              法官  侯  東  昇
                              法官  劉  介  中
                              法官  黃  秋  鴻
以  上  正  本  證  明  與  原  本  無  異
中    華    民    國    99    年    3     月    19    日
                              書記官  張  雅  琴


司法院資訊處製作；財團法人民間司法改革基金會備份。
